臺灣高雄地方法院民事判決　　　　　　　99年度訴字第1590號
原　　　告　蔡沅呈原名蔡政翰.
訴訟代理人　許清連律師
　　　　　　李錦臺律師
　　　　　　陳奕全律師
被　　　告　蔡威孝
訴訟代理人　黃美娟
上列當事人間請求損害賠償事件，本院於民國100年2月16日言詞
辯論終結，判決如下：
    主  文
被告應給付原告新臺幣貳拾陸萬零壹佰拾捌元及自民國九十九
年十二月一日起至清償日止，按週年利率百分之五計算之利息。
原告其餘之訴駁回。
訴訟費用由被告負擔十分之三，餘由原告負擔。
本判決第一項得假執行，被告如以新臺幣貳拾陸萬零壹佰拾捌
為原告預供擔保後，得免為假執行。
原告其餘假執行之聲請駁回。
    事實及理由
一、按訴狀送達後，原告不得將原訴變更或追加他訴。但被告同
    意者，不在此限；被告於訴之變更或追加無異議，而為本案
    之言詞辯論者，視為同意變更或追加，民事訴訟法第255 條
    第1 項第1 款、第2 項定有明文。本件原告依據侵權行為法
    律關係起訴，原請求被告賠償車輛維修費用新臺幣（下同）
    776,871元。嗣於訴狀送達後，減縮請求車輛維修費用410,0
    00元，並追加請求(1)醫療費用19,135元、(2)就診交通費7,42
    5 元、(3)不能工作之損失210,000元、(4)精神慰撫金150,000
    元，並聲明：被告應給付原告796,560元及自民國99年12月1
    日起至清償日止，按週年利率百分之5計算之利息。被告無
    異議而為本案言詞辯論（本院卷第189頁），視為同意變更
    、追加，原告上述訴之變更、追加，合於前述規定，應予准
    許。
二、原告主張：被告於98年8 月26日晚上10時26分許，駕駛車牌
    號碼ZY-0096自用小客車（下稱A車），沿高雄市岡山區○○
    ○路由西往東方向高速行駛，並於行經阿公店路與河華路口
    時闖紅燈，適有原告駕駛車牌號碼2S-2718號自用小客車（
    下稱B車）沿河華路由南往北方向行經該路口，遭被告駕駛A
    車撞擊，B車因高速撞擊力道，車身打轉近180度，嚴重毀損
    ，原告亦受有右側足踝挫傷併外側韌帶撕裂、第5 腰椎崩解
    併脊椎不穩定及精神創傷壓力症候群等傷害，原告因而支出
    醫療費用19,135元、就診交通費7,425元、車輛維修費用410
    ,000元；於療養期間6個月不能工作受有薪資損失210,000元
    ，且因受傷而精神痛苦，得請求被告賠償精神慰撫金150,00
    0元，為此依侵權行為之法律關係，提起本訴。並聲明：(1)
    被告應給付原告796,560元及自99年12月1日起至清償日止，
    按週年利率百分之5計算之利息。(2)願供擔保，聲請宣告假
    執行。
三、被告則以：伊於系爭交通事故發生前原在停等紅燈，綠燈亮
    後，伊跟隨前方車輛起步，欲通過阿公店路與河華路路口，
    並無超速、闖紅燈之過失駕駛行為，應無須負損害賠償責任
    。原告第5 腰椎崩解併脊椎不穩定之傷勢，與系爭交通事故
    無關，原告右側足踝外側韌帶傷害之傷勢，尚不至於致原告
    無法駕駛車輛，原告並無搭乘計程車就診而支出交通費之必
    要，原告因受傷不能工作之期間，亦未長達6 個月。原告雖
    支出410,000 元之車輛維修費用，然B車之價值僅有190,000
     元，原告僅得請求被告賠償B車之殘值；依原告之傷勢，原
    告請求精神慰撫金150,000元，顯然過高，應以20,000 元為
    妥等語，資為抗辯。並聲明：(一)原告之訴駁回。(二)如受不利
    判決，願供擔保，聲請宣告免為假執行。
四、兩造不爭執事實：
  (一)98年8月26日晚上10時26分許，被告駕駛A車沿高雄市岡山區
    ○○○路由西往東方向行駛，原告駕駛B 車沿河華路由南往
    北方向行駛，兩車行駛至阿公店路與河華路路口時發生碰撞
    ，被告駕駛之A 車車頭與原告駕駛之B車左側車身碰撞，A車
    車頭受損，B 車左側車身受損。
  (二)原告未領得汽車強制責任保險理賠金。
五、本件爭點：
  (一)被告就系爭交通事故之發生有無過失？原告是否與有過失？
    兩造之過失比例為若干？
  (二)原告是否因系爭交通事故受有傷害？如有，其傷勢為何？原
    告請求被告負侵權行為損害賠償責任，有無理由？
  (三)原告得請求之損害金額為若干？
六、得心證理由：
  (一)被告就系爭交通事故之發生有無過失？原告是否與有過失？
    兩造之過失比例為若干？
    1.本件原告主張被告駕駛A車於前揭時地超速、闖越紅燈而
      撞擊其所駕駛之B車等情，被告否認之，並以前揭情詞為
      辯：
    2.經查：
      (1)被告於前揭時地駕駛A 車行駛之路段，係一上坡，業據
        證人即系爭交通事故發生後據報到場處理之警員傅明德
        證述明確，並有照片附於刑事過失傷害偵查卷宗可稽（
        調偵卷第11頁下方）。依照片所示，阿公店路西往東方
        向車道之停止線前端劃設有機車停等區○○○路北往南
        方向有3車道，路面寬度約11.3至12.5 公尺，被告駕駛
        之A 車於系爭交通事故發生後停滯於阿公店路與河華路
        路口中心位置，距離阿公店路西往東方向車道之停止線
        約13公尺，散落於現場之車體零件、材料碎片，亦分佈
        於A 車停滯位置附近，有交通事故現場勘驗圖存卷可憑
        （本院卷第33頁）。從現場掉落物之位置，可以推知，
        兩車碰撞之地點。被告駕駛A車與原告駕駛之B車碰撞後
        ，幾乎未繼續向前滑行，足見被告車速不快，蓋依物理
        慣性作用，倘被告以高速通過路口，應甚難於碰撞後立
        即停煞，據此，更可佐證被告是剛起步無誤，被告於製
        作交通事故談話記錄時陳稱其車速約時速30公里等語，
        與其剛起步之情狀相符。被告於本院陳稱：系爭交通事
        故發生前，其在停等紅燈等語，應值採信。被告駕駛A
        車行駛於一上坡路段，其當時停等位置應在機車停等區
        後方，則對於河華路上車輛來往情形，視線可及範圍顯
        不如行駛於一般地形平坦之道路，被告既已停等紅燈，
        在視線可及範圍有限之情況下，闖越紅燈通過河華路北
        往南車道之可能性不高。然被告剛起步，時速僅有30公
        里，依當時天候、光線之情形，被告應能注意路口是否
        淨空，被告疏於注意，則其就系爭交通事故之發生，應
        有過失無誤。
      (2)系爭交通事故發生前，原告係駕駛B 車沿河華路南往北
        方向車道之快車道行駛，A、B車受損之情形，係A 車車
        頭受損、B車左側車身受損，B車從阿公店路與河華路路
        口中心，向東北方滑行約23公尺，且打轉呈逆向停滯於
        河華路北往南方向之慢車道上，有交通事故現場勘驗圖
        及照片附卷可稽。原告並於製作交通事故談話記錄時自
        陳當時行車時速為50公里等語，顯然原告是幾近無減速
        之情況下，於通過阿公店路與河華路路口時，B 車左側
        車身與A 車車頭發生碰撞，才會於兩車碰撞後繼續向東
        北方滑行23公尺，並因被告駕駛A車之來車方向碰撞B車
        左側車身之作用力，致無法立即停煞之B車，打轉約180
        度，最後呈逆向停滯，難謂係因被告車速過快所致。系
        爭交通事故發生當時，阿公店路與河華路路口之號誌正
        常，乃兩造於製作交通事故談話記錄表所陳，有交通事
        故談話記錄表在卷足憑（本院卷第35、37頁）。而據高
        雄市政府警察局99年8月10日高縣警交字第0990081597
        號函所附阿公店路與河華路口二段時制計畫資料報表（
        偵續卷第34頁）可知，阿公店路、河華路之號誌，不可
        能有同時為綠燈之情形。被告駕駛A 車行駛之阿公店路
        西往東方向車道，係一上坡路段，已如前述，原告駕駛
        B 車行駛於河華路南往北方向車道，因地勢較高，且河
        華路路面較阿公店路路面為寬，路口轉角處，亦無障礙
        物，以被告當時時速30公里之車速及其已穿越河華路北
        往南車道行駛約11.3至12.5公尺之情況，原告應無可能
        毫無察覺，而幾無減速即欲穿越阿公店路西往東方向之
        車道。再參照原告自陳其當時前方有一部車，其跟著前
        方車輛通行等語。被告駕駛A 車行駛於阿公店路西往東
        方向車道，並無超速，闖紅燈之可能性亦不高，已如前
        述。在路口號誌正常之情況下，原告可能只注意跟隨前
        方車輛穿越路口，忽略號誌而闖越紅燈機率較高。
      (3)證人吳宗慶雖於臺灣高雄地方法院檢察署證稱：原告駕
        駛B 車搭載其沿河華路南往北方向行駛，通過阿公店路
        路口時，號誌是綠燈，於事故發生4、5秒後，下車有看
        到阿公店路之號誌為紅燈等語。然證人吳宗慶究竟是於
        事故發生前確實注意河華路之號誌為綠燈，或係依其於
        事故發生後下車看到的號誌而推論，已屬有疑。再者，
        系爭交通事故發生後，原告及證人吳宗慶均乘坐於B 車
        內，B車與A車碰撞後，除向東北方滑行23公尺外，同時
        打轉約180 度逆向停滯於河華路上，是否僅經過約4、5
        秒，不無疑問。尤其，證人吳宗慶所證述之4、5秒，並
        未經過精確計算，充其量僅係證人吳宗慶感覺之時間，
        不一定與客觀事實相符，是以，其下車後看到阿公店路
        之號誌，究竟距離系爭交通事故發生多久時間，不得而
        知，其證詞自難遽信。
    3.綜上，被告駕駛A 車於停等紅燈後起步，未確認路口淨空
      即穿越河華路，應有過失；然原告駕駛B 車闖紅燈，亦有
      過失。兩造就系爭交通事故之過失比例，為原告百分之60
      、被告百分之40。
  (二)原告是否因系爭交通事故受有傷害？如有，其傷勢為何？原
    告請求被告負侵權行為損害賠償責任，有無理由？
    1.原告主張其因系爭交通事故受有右側足踝挫傷併外側韌帶
      撕裂、第5 腰椎崩解併脊椎不穩定及精神創傷壓力症候群
      等傷害，並提出診斷證明書為憑。且有永頤骨外科診所10
      0 年1 月27日永頤字第1000127 號函稱：原告右側足踝外
      側韌帶傷害與系爭交通事故有關；原告第5 腰椎崩解併脊
      椎不穩定，為之前門診就發現的疾病，可能因車禍而加重
      ，致使脊椎疼痛與無力等語（本院卷第209 頁）；國立成
      功大學醫學院附設醫院100 年1 月31日成附醫精神字第10
      00001407號函（本院卷第210 、211 頁）、奇美醫療財團
      法人奇美醫院100 年2 月1 日100 奇醫字第0542號函（本
      院卷第213 、214 頁）均稱：原告精神創傷壓力症候群與
      系爭交通事故有關等語可佐。原告此部分主張，堪予採信
      。
    2.按因故意或過失，不法侵害他人之權利者，負損害賠償責
      任，民法第184 條第1 項前段定有明文。又按汽車、機車
      或其他非依軌道行駛之動力車輛，在使用中加損害於他人
      者，駕駛人應賠償因此所生之損害。但於防止損害之發生
      ，已盡相當之注意者，不在此限，民法第191 條之2 亦有
      明定。原告因系爭交通事故受有傷害，已如前述，原告駕
      駛之B 車因而毀損，被告並不爭執。且被告就系爭交通事
      故之發生亦有過失，原告受傷及B 車毀損，與被告之過失
      行為，有相當因果關係。被告應就原告因系爭交通事故所
      受損害，負賠償責任。
  (三)原告得請求之損害賠償金額為若干？
    1.按因故意或過失，不法侵害他人之權利者，負損害賠償責
      任；不法侵害他人之身體或健康者，對於被害人因此喪失
      或減少勞動能力或增加生活上之需要時，應負損害賠償責
      任；不法侵害他人之身體、健康、名譽、自由、信用、隱
      私、貞操，或不法侵害其他人格法益而情節重大者，被害
      人雖非財產上之損害，亦得請求賠償相當之金額；負損害
      賠償責任者，除法律另有規定或契約另有訂定外，應回復
      他方損害發生前之原狀。債權人得請求支付回復原狀所必
      要之費用，以代回復原狀；不能回復原狀或回復顯有重大
      困難者，應以金錢賠償其損害。民法第184條第1項前段、
      第193 條第1 項、第195 條第1 項前段、第213 條第1 項
      、第3項 、第215 條分別定有明文。被告就原告因系爭交
      通事故所受損害應負賠償責任，已如前述。茲就原告各項
      請求是否准許，分述如後：
      (1)醫療費用：原告主張其因系爭交通事故受有右側足踝挫
        傷併外側韌帶撕裂、第5 腰椎崩解併脊椎不穩定及精神
        創傷壓力症候群等傷害，而支出醫療費用19,135元，並
        提出醫療單據為憑（本院卷第114 至140 頁），被告對
        於此金額，亦未爭執，原告支出醫療費用，核屬必要，
        應予准許。
      (2)就診交通費用：原告主張其因系爭交通事故受有傷害，
        無法駕駛車輛，乃搭乘計程車前往醫療院所就診，支出
        交通費用7,425 元，有原告提出之收據及車資證明單可
        證。被告否認原告搭乘計程車前往醫療院所就診之必要
        ，經查：永頤骨外科診所100 年1 月27日永頤字第1000
        127 號函稱：原告右側足踝外側韌帶傷害，無法支撐身
        體重量，足踝關節活動受限，加上脊椎傷害，約需3 個
        月，才能騎乘機車；無法踩煞車油門，雖脊椎不穩定，
        如果脊椎得到支撐，約需6 週，才能駕駛汽車等語（本
        院卷第209 頁）。國立成功大學醫學院附設醫院100 年
        1 月31日成附醫精神字第1000001407號函謂：「原告於
        98年10月14日到該院精神科初診，主訴於98年8 月26日
        與左側來車相撞....此後，呈逃避心態不想開車，騎機
        車到十字路口會比較警覺... 臨床上診斷為創傷後壓力
        症候群」等語（本院卷第211 頁）。據此可見，原告雖
        因精神創傷壓力症候群不敢開車，惟尚能騎乘機車。依
        前述永頤骨外科診所函覆意見，堪認原告於系爭交通事
        故發生後3 個月內，有支出就診交通費用之必要，逾3
        個月後，原告應能騎乘機車前往醫療院所就診，即無支
        出就診交通費用之必要。系爭交通事故於98年8 月26日
        發生，自該日起算3 個月，即至98年11月25日止，原告
        支出之就診交通費用金額為1,210 元，此部分請求，應
        予准許。逾此範圍之請求，尚非有據，不應准許。
      (3)不能工作之損失：原告主張其因系爭交通事故受有傷害
        ，無法久站、搬運較重物品及白天工作時精神狀況不佳
        ，6 個月不能工作，被告雖否認之。然據永頤骨外科診
        所100 年1 月27日永頤字第1000127 號函稱：原告因右
        側足踝外側韌帶傷害再加上脊椎疼痛與無力，約需6 個
        月復健，才能從事搬運負重工作等語（本院卷第209 頁
        ），原告此部分主張，核非無據。原告主張其於系爭交
        通事故發生時，任職於佳雄紙業有限公司，每月薪資35
        ,000元，並提出薪資證明為憑，被告並不爭執。是以，
        原告因系爭交通事故受傷6 個月不能工作，總計損失為
        210,000 元（35,000×6 ＝210,000 ）。原告請求被告
        賠償不能工作之損失210,000 元，核屬有理。
      (4)車輛維修費用：原告主張其維修B車支出410,000元，然
        B車係89年9月出廠，有汽車車籍資料附卷可憑（本院卷
        第53頁），而行政院所頒固定資產耐用年數表，汽車之
        耐用年數為5年，B車於系爭交通事故發生時，使用期間
        已近9 年，逾耐用年數，應可認定。經本院函請高雄市
        汽車商業同業公會鑑定B 車於系爭交通事故發生時之價
        值，該會100 年2 月10日100 高市汽商男鑑字第094 號
        函函覆本院稱：如保持正常使用、且未發生任何重大事
        故情況下，B 車於98年8 月間之車輛價值為300,000 元
        等語（本院卷第216 頁）。被告雖提出「權威車訊」雜
        誌資料抗辯B 車之價值僅有190,000 元云云，然被告並
        未說明「權威車訊」雜誌資料所載之價格係依據何種資
        料進行評估之結論，自難採認。本院認高雄市汽車商業
        同業公會之鑑定結果，較值採信。準此，原告支出B 車
        之維修費用顯逾其價值，應無修復之實益，故原告僅能
        請求B 車之價值300,000 元，逾此範圍之請求，並無可
        採。
      (5)精神慰撫金：原告因系爭交通事故右側足踝挫傷併外側
        韌帶撕裂、第5 腰椎崩解併脊椎不穩定及精神創傷壓力
        症候群等傷害，已如前述。原告主張其受有非財產上損
        害，核為可採。按精神慰撫金之酌定，除原告所受之傷
        害程度外，尚應審酌兩造之身份地位、學識經歷、財產
        狀況及原告痛苦程度等節以定之。查原告係工專畢業，
        於系爭交通事故發生時任職於佳雄紙業有限公司，每月
        薪資35,000元，名下有投資1 筆，財產總額70,000元；
        被告係高職畢業，系爭交通事故發生時任職於臺牙興業
        有限公司，98年度薪資所得207,360 元，名下有土地1
        筆、房屋1 棟，財產總額1,665,600 元等情，除據兩造
        陳明外，並有稅務電子閘門財產所得調件明細表附卷可
        稽。本院復斟酌原告因系爭交通事故受傷、療養及復原
        之情形，認原告請求之精神慰撫金以120,000 元為適當
        ，逾此範圍之請求尚屬無據。
    2.按損害之發生或擴大，被害人與有過失者，法院得減輕賠
      償金額，或免除之；前項之規定，於被害人之代理人或使
      用人與有過失者，準用之。民法第217 條第1 項、第3 項
      分別定有明文。系爭交通事故之發生，原告有百分之60之
      過失，已如前述。是以，被告應賠償之金額，應減輕百分
      之60。原告原得請求醫療費用19,135元、就診交通費用1,
      210 元、不能工作之損失210,000 元、車輛維修費用300,
      000 元、精神慰撫金120,000 元，合計650,345 元（計算
      式：19,135＋1,21＋210,000 ＋300,000 ＋120,000 ＝65
      0,345 ）。減輕被告賠償責任百分之60，原告得請求之金
      額應為260,138 元【650,345 ×（1 －60% ）＝260,138
      】。
七、綜上所述，原告依侵權行為之法律關係，請求被告賠償260,
    138 元及自99年12月1 日起至清償日止，按週年利率百分之
    5 計算之利息，為有理由，應予准許。逾此範圍之請求，並
    無理由，應予駁回。
八、本件判命被告給付之金額，合計未逾500,000 元，爰依民事
    訴訟法第389 條第1 項第5 款，職權宣告假執行。被告陳明
    願供擔保，聲請宣告免為假執行，核無不合，爰酌定相當擔
    保金額准許之。至於原告敗訴部分，其假執行之聲請，因訴
    之駁回而失所附麗，併予駁回之。
九、據上論結，本件原告之訴為一部有理由，一部無理由，依民
    事訴訟法第79條、第389 條第1 項第5 款、第392 條第2 項
    ，判決如主文。
中    華    民    國  100    年    3    月      4    日
                  民事第三庭   法  官  陳宛榆
以上正本係照原本作成。
如對本判決上訴，須於判決送達後20日內向本院提出上訴狀。如
委任律師提起上訴者，應一併繳納上訴審裁判費。
中    華    民    國  100    年    3    月      4    日
                                書記官 周耿瑩